【裁判字號】    97,交聲,3135
【裁判日期】    971205
【裁判案由】    聲明異議
【裁判全文】
臺灣臺中地方法院交通事件裁定        97年度交聲字第3135號
原處分機關  交通部公路總局臺中區監理所臺中市監理站
異  議  人
即受處分人  甲○○
上列受處分人因違反道路交通管理處罰條例案件，對於交通部公
路總局臺中區監理所臺中市監理站於中華民國97年11月6日所為
之處分（裁監稽違字第裁61－HD0000000號裁決書）聲明異議，
本院裁定如下：
    主  文
原處分關於吊扣汽車駕駛執照拾貳個月部分撤銷。
前項撤銷部分，不罰。
    理  由
一、原處分機關意旨略以：異議人即受處分人（下稱受處分人）
    甲○○於民國97年7月26日4時10分，騎乘車牌號碼NRA－883
    號重型機車，在臺中縣大里市○○街52巷14號前，因「酒後
    駕駛NRA－883（酒測值0.88MG/L）」之違規，遭臺中縣警察
    局霧峰分局成功派出所警員以中縣警交字第HD0000000號舉
    發違反道路交通管理事件通知單依法舉發，受處分人駕駛該
    車於前揭時間地點違規屬實，因受處分人違規時僅領有汽車
    駕照，卻騎乘重型機車遭警舉發酒後駕車，本站僅依交通部
    之各相關函示及受處分人駕籍資料以吊扣汽車駕照裁處；受
    處分人憑依汽車駕照以減輕應繳罰鍰（警方依道路交通管理
    處罰條例第22條第1項第4款舉發，而未依同條例第21條第1
    項第1款舉發），則其所違反法條有關執行吊扣駕照部分規
    定理當並受拘束等語。
二、異議意旨略以：因機車駕照註銷，能不能不要吊扣汽車駕照
    ，因為其要上班，不能沒有汽車駕照，為此聲明異議云云。
三、按汽車駕駛人飲用酒類或其他類似物後其吐氣所含酒精濃度
    超過每公升0.25毫克以上，不得駕車；汽車駕駛人，駕駛汽
    車經測試檢定酒精濃度超過規定標準，處汽車駕駛人1 萬5
    千元以上6萬元以下罰鍰，並當場移置保管該汽車及吊扣其
    駕駛執照1年，道路交通安全規則第114條第2款、道路交通
    管理處罰條例第35條第1項第1款分別定有明文。復按道路交
    通管理處罰條例第68條業於94年12月14日修正，並自95年3
    月1日施行，修正前之道路交通管理處罰條例第68條規定：
    「汽車駕駛人，因違反本條例及道路交通安全規則之規定，
    受吊扣或吊銷駕駛執照處分時，吊扣或吊銷其持有各級車類
    之駕駛執照」，其立法意旨在於違規行為對道路交通秩序之
    維持及道路交通安全已生較大之影響，故規定吊扣或吊銷其
    持有各級車類之駕駛執照，以限制其繼續駕車行駛道路之權
    利，其係屬駕駛行為之限制，並不因所持駕駛執照種類不同
    而有所差異。而修正後之道路交通管理處罰條例第68條規定
    ：「汽車駕駛人，因違反本條例及道路交通安全規則之規定
    ，受吊銷駕駛執照處分時，吊銷其持有各級車類之駕駛執照
    」，其立法理由略以：「原條文將違法或違規駕駛人所持有
    各級車類之駕駛執照一併吊扣或吊銷，失之過酷，影響人民
    工作及生活甚鉅，爰修正之」等語。故依修正後道路交通管
    理處罰條例第68條之規定觀之，受吊扣駕駛執照處分，不再
    吊扣其持有各級車類之駕駛執照，僅於受吊銷駕駛執照處分
    時，始吊銷其持有各級車類之駕駛執照，而限縮修正前條文
    之適用範圍，即受吊扣駕駛執照處分，不在本條規定適用之
    列。是依上開規定受吊銷駕照處分者，仍維持吊銷其持有各
    級車類之駕駛執照，至於受吊扣駕照處分者，則僅吊扣其違
    法或違規當時所駕駛車輛之駕駛執照，不再吊扣其持有各級
    車類之駕駛執照，其理甚明（臺灣高等法院臺中分院96年度
    交抗字第136號、第648號、97年度交抗字第857號裁定意旨
    ，臺灣高等法院暨所屬法院97年法律座談會提案第40號研討
    結果參照）。
四、查受處分人在前揭時、地駕駛自小客車經警檢測其酒精濃度
    超過標準（酒測呼氣值達每公升0.88毫克）之違規行為，受
    處分人於聲明異議中並不爭執，並有臺中縣警察局舉發違反
    道路交通管理事件通知單及原處分機關之裁決書各1份附卷
    可稽，其前開違規行為，固堪以認定。惟查：本件受處分人
    上開違規行為係發生於97年7月26日，自應適用修正後之道
    路交通管理處罰條例第68條規定，而修正後道路交通管理處
    罰條例第68條之規定，既將「吊扣」等字刪除，是依上開說
    明，受處分人受吊扣駕駛執照處分時，自不得再吊扣其持有
    各級車類之駕駛執照，故原處分機關於作成吊扣駕駛執照處
    分時，應就行為人所應吊扣之駕駛執照種類予以限定，始符
    合依法行政原則。而受處分人為本件違規行為時，係騎乘重
    型機車，此有上開舉發違反道路交通管理事件通知單附卷可
    憑，揆諸前開說明，其依法所受之處分應為限制其騎乘重型
    機車之權利，即應吊扣其重型機車駕駛執照，自不能越級限
    制其駕駛普通自小客車之權利。原處分機關逕以交通部97年
    9月2日路交路字第0970041155號函、交通部95年5月3日交路
    字第0950030639號函、公路局89年8月30日交路89字第00886
    1號等行政函示據以充作本案裁處吊扣汽車駕駛執照12個月
    之基礎，無視新修正道路交通管理處罰條例第68條之修法意
    旨，顯非妥適，且此舉無異剝奪受處分人駕駛自小客車之權
    利，使其權利受損，復與現行之道路交通管理處罰條例第68
    條之規定未合；且受處分人領有小行車駕駛執照而駕駛重型
    機車，其越級駕駛故得依本條例第22條第1項第4款之規定處
    罰，然依該條規定，並無因此得吊扣受處分人之小行車駕駛
    執照。故受處分人此部分異議為有理由，自屬可採。
五、綜上所述，本件原處分機關認吊扣「汽車駕駛執照12個月」
    ，與前開修正意旨有違，難認允當，至受處分人並無重型機
    車駕照得以吊扣，而無從裁處吊扣重型機車駕駛執照，係其
    另有無違反道路交通管理處罰條例第22條第1項第4款之規定
    之問題，亦無從於本案諭知裁處吊扣重型機車駕駛執照（此
    與駕駛人以低一級之駕駛執照換領高一級之駕駛執照，僅係
    行政機關基於行政便利而將所得使用之駕駛執照合併於高一
    級之駕駛執照，而得於本案併予以諭知裁罰吊扣違規時所駕
    駛之車輛種類之駕駛執照之情形不同，附此敘明）。是本件
    聲明異議為有理由，應由本院將原處分關於吊扣「汽車駕駛
    執照12個月部分」之裁罰撤銷，改諭知不罰。至受處分人領
    有小行車駕駛執照而駕駛重型機車，應由原處分機關另為適
    法之處理，併予敘明。
六、據上論斷，應依道路交通管理處罰條例第87條第2項，道路
    交通案件處理辦法第20條前段，裁定如主文。
中    華    民    國    97    年    12    月     5    日
                    交通法庭    法  官  戴博誠
上正本證明與原本無異。
如不服本裁定，應於送達後5日內，向本院提出抗告狀。
                                書記官  林政佑
中    華    民    國    97    年    12    月     5    日


司法院資訊處製作；財團法人民間司法改革基金會備份。
